【裁判字號】    98,聲再,43
【裁判日期】    980807
【裁判案由】    聲請再審
【裁判全文】
臺灣高雄地方法院刑事裁定              98年度聲再字第43號
聲  請  人
即  被  告  甲○○
上列聲請人因過失傷害案件，對於本院中華民國98年6 月19日98
年度交簡上字第70號第二審確定判決，聲請再審，本院裁定如下
：
    主  文
再審之聲請駁回。
    理  由
一、聲請再審意旨略以：
  (一)原確定判決有刑事訴訟法第420 條第1 項第6 款發現確實新
    證據，足認被告應受無罪判決之再審事由：
  1.原確定判決依據員警拍攝之現場照片，認定告訴人機車「車
    頭自最前端之前輪蓋、前斜板所裝設之置物籃、迄前車燈則
    均無任何破損或刮痕」，故系爭車禍係聲請人撞擊告訴人所
    騎機車，而非告訴人撞擊聲請人之汽車等語，惟員警所拍攝
    之現場照片中直接照到機車車身者只有2 張照片，1 張從機
    車後方照，太遠而無法觀察到車頭有無受損；另1 張是近照
    機車之前車輪，反而太近且閃光燈太亮而無法辨識，則原確
    定判決認定車頭無損，實屬無稽。且依告訴人於本院98年度
    審訴字第729 號侵權行為損害賠償事件中所提出之「估價單
    」，告訴人機車修理項目有「全台車殼」、「手把」、「菜
    籃」、「後視鏡」、「輪圈」、「外胎」等項目，其中「輪
    圈」、「外胎」指的應是前輪部分，「手把」、「菜籃」、
    「後視鏡」更是明顯屬於機車車頭之項目，而「全台車殼」
    自然包括前斜板在內，則該證據徹底駁斥原確定判決之認定
    基礎，應屬發現確實新證據，足認被告應受無罪判決之再審
    事由。
  2.原確定判決以聲請人所駕汽車「其右前角保險桿有明顯刮痕
    」、「位於汽車正面右下角霧燈下方之保險桿下緣有一處明
    顯凹陷」，作為認定聲請人汽車前面撞擊告訴人機車之依據
    ，惟該刮痕、凹陷係發生於民國94年間，與系爭車禍案發時
    間之96年5 月27日相去甚遠，有證人林朝村足為證明，因本
    件自偵查迄二審程序中，檢察官從未認定該刮痕、凹陷與系
    爭車禍有關，亦未引為認定事實之依據，聲請人自未要求調
    查該部分證據，原審判決竟作為認定基礎，應屬違法。
  (二)原確定判決有刑事訴訟法第421 條足生影響判決之重要證據
    漏未斟酌之再審事由：
  1.上開「估價單」如果在原審曾提出，亦未經審判程序中提示
    、審酌，則原審有刑事訴訟法第421 條足生影響判決之重要
    證據漏未斟酌之再審事由。
  2.卷內「道路交通事故調查報告表(二)」記載機車損害部位之代
    碼為「11」，亦即是機車車頭，並非機車左側，原確定判決
    就此並未說明不採納之理由，應有重要證據漏未斟酌之再審
    事由。
  3.原確定判決認定聲請人之汽車保險桿有刮漆、霧燈下方有凹
    陷，聲請人已敘明乃系爭車禍之前撞到盆栽所造成，告訴人
    亦表示無意見，原確定判決竟主觀將之做為認定依據，亦屬
    重要證據漏未斟酌。
二、按有罪之判決確定後，因發現確實之新證據，足認受有罪判
    決之人應受無罪、免訴、免刑或輕於原判決所認罪名之判決
    者，得為受判決人之利益，聲請再審，刑事訴訟法第420 條
    第1 項第6 款定有明文。所謂發見新證據，係指該證據當時
    已經存在，為法院及當事人所不及知，不及調查斟酌，至其
    後始行發見，且就證據本身形式上觀察，固不以絕對不須經
    過調查程序為條件，但必須顯然可認為足以動搖原有罪確定
    判決，而為受判決人無罪、免訴、免刑或輕於原判決所認罪
    名之判決者為限。此受理聲請再審之最後事實審法院，應就
    聲請再審理由之所謂「新證據」，是否具備事實審判決前已
    經存在，為法院、當事人所不知，事後方行發見之「嶄新性
    」，及顯然可認足以動搖原有罪確定判決，應為無罪、免訴
    、免刑或輕於原判決罪名之「顯然性」二要件，加以審查，
    為判斷應否准予開始再審之準據（最高法院85年度臺抗字第
    308 號判決參照）。經查：
  (一)本件聲請人，經本院於98年3 月2 日以97年度審交簡字597
    號判決有罪；經聲請人提起上訴後，再經本院管轄第二審合
    議庭於98年6 月19日，以98年度交簡上字第70號駁回其上訴
    ，而確定在案等情，有本院調取上開案件全部卷宗、聲請人
    提出之上開第二審判決書影本及臺灣高等法院被告前案紀錄
    表各乙份在卷可稽，洵堪認定。
  (二)原確定判決參酌聲請人於警詢中之筆錄、告訴人蔡王秋琴於
    審理中之結證、道路交通事故現場圖、現場採證照片、告訴
    人蔡王秋琴之診斷證明書，經證據取捨後認定事實為聲請人
    行駛之車道應係中山三路南向北之內側第二快車道外，事故
    當時二車碰撞位置，係告訴人所騎乘輕機車之「左前側」與
    聲請人所駕自小客車之「右前角」等情，而聲請人所稱告訴
    人於本院98年度審訴字第729 號侵權行為損害賠償事件中所
    提出之「估價單」上雖記載機車修理項目為「全台車殼」、
    「手把」、「菜籃」、「後視鏡」、「輪圈」、「外胎」等
    ，然該等請求損害賠償項目是否有理由，尚在未定之論，聲
    請人徒以上開「估價單」逕指本件事故係告訴人騎乘機車撞
    擊其所駕駛之汽車，其就系爭車禍並無過失云云，純屬臆測
    ，顯然係就不足動搖原有罪之確定判決之指摘，聲請人提出
    此部分證據，缺乏前開「顯然性」，自非適法之再審理由。
    至於聲請人所擬聲請傳喚之證人林朝村亦顯非當事人於判決
    後始行發現而不及調查斟酌之「新證據」，與刑事訴訟法第
    420 條第1 項第6 款規定之再審事由要件不符。
三、另按不得上訴於第三審法院之案件，除前條規定外，其經第
    二審確定之有罪判決，如就足生影響於判決之重要證據漏未
    審酌者，亦得為受判決人之利益，聲請再審，刑事訴訟法第
    421 條定有明文，而依同法第424 條規定，因重要證據漏未
    審酌而聲請再審者，應於送達判決後20日內為之。又所謂因
    重要證據漏未審酌而聲請再審者，係指該證據於案情有重要
    關係且未經審酌者而言，如證據業經法院本其自由心證予以
    取捨及判斷，僅係對此持相異評價，即不能以此為由聲請再
    審（最高法院89年度台抗字第30號裁定參照）。又上開「重
    要證據」，必須該證據「足生影響於判決」，方有適用，即
    該證據已足認定受判決人應受無罪、或免訴、或輕於原審所
    認定之罪名方有其適用，如不足以推翻原審所認定罪刑之證
    據，即非足生影響於原判決之重要證據。經查：
  (一)聲請人所犯刑法第284 條第1 項前段之過失傷害罪，係不得
    上訴第三審法院之案件，從而聲請人以原確定判決有足生影
    響判決之重要證據漏未斟酌之事由，依刑事訴訟法第421 條
    之規定聲請再審，且於98年6 月29日收受原審判決後之98年
    7 月13日即20日內提出聲請，程序上尚無違法，先予敘明。
  (二)聲請人所提上揭「估價單」未曾在原審提出，自非所謂重要
    證據漏未斟酌之再審事由；且原確定判決參酌聲請人於警詢
    中之筆錄、告訴人蔡王秋琴於審理中之結證、道路交通事故
    現場圖、現場採證照片、告訴人蔡王秋琴之診斷證明書，經
    證據取捨後認定事實為聲請人行駛之車道應係中山三路南向
    北之內側第二快車道外，事故當時二車碰撞位置，係告訴人
    所騎乘輕機車之「左前側」與聲請人所駕自小客車之「右前
    角」，是聲請人所稱「道路交通事故調查報告表(二)」未經審
    酌，暨其所駕駛系爭汽車保險桿刮漆、霧燈下方有凹陷之損
    害，乃系爭車禍之前撞到盆栽所造成云云，均係不服原確定
    判決所載理由所為爭執，仍與前述聲請再審之要件有悖。
四、綜上所述，聲請人以發現新證據，及原確定判決就足生影響
    於判決之重要證據漏未審酌為由，依刑事訴訟法第420 條第
    1 項第6 款、第421 條規定，向本院聲請再審，為無理由，
    應予駁回，爰裁定如主文。
據上論斷，應依刑事訴訟法第434 條第1 項，裁定如主文。
中    華    民    國    98    年    8     月    7     日
                  刑事第一庭  審判長  法  官  蔡國卿
                                      法  官  張琬如
                                      法  官  王淑惠
以上正本證明與原本無異。
如不服本裁定，應於送達後5日內，向本院提出抗告狀。
中    華    民    國    98    年    8     月    7     日
                                      書記官  黃旭淑

司法院資訊處製作；財團法人民間司法改革基金會備份。
